【裁判字號】    91,上易,1512
【裁判日期】    920226
【裁判案由】    竊盜
【裁判全文】
臺灣高等法院臺中分院刑事判決                  九十一年度上易字第一五一二號
    上  訴  人
    即  被  告  甲○○  男  三.
    指定辯護人  本院公設辯護人  王金陵
右上訴人因竊盜案件，不服臺灣台中地方法院九十年度易字第二八九○號中華民國九
十一年七月十一日第一審判決（起訴案號：臺灣台中地方法院檢察署九十年度偵字第
八一六八號），提起上訴，本院判決如左：
    主      文
原判決撤銷。
甲○○攜帶兇器竊盜，因脫免逮捕，而當場施以強暴，累犯，處有期徒刑伍年貳月。
    事      實
一、甲○○前於民國八十七年間先後二次均因竊盜罪，經台灣台中地方法院分別判處
    有期徒刑八月及一年確定，並接續執行該二有期徒刑，嗣於八十九年四月六日假
    釋，並於八十九年十月十九日假釋期滿執行完畢。詎其猶不知悔改，於九十年二
    月一日上午約七時三十分許送其女兒至其住處附近約五分鐘路程之豐春國小上學
    後，竟基於為自己不法所之意圖，於九十年二月一日上午七時五十分許，身著白
    色上衣、黑色長褲、頭戴紅色半罩式安全帽，至其前曾任職位於臺中縣豐原市○
    ○路○段三五三號之追風汽車旅館，由旅館後門潛入該旅館內，且因甲○○曾在
    該處工作而對內部地形甚為熟悉，乃先至廚房取黃色毛巾一條，以該黃色毛巾遮
    住口、鼻，並拿取廚房內客觀上足以對人之生命、身體、自由產生危害而可供做
    兇器使用之水果刀乙把握於手上，此時適為在旅館員工詹佳惠發現，詹佳惠立即
    告知正在隔鄰貴賓室休息之員工張椿松，隔約二十餘秒，不知詹佳惠已發現其行
    跡之甲○○，隨即手持上述在廚房內取得之水果刀乙把，繞至旅館櫃檯處，打開
    櫃檯未上鎖之抽屜，竊取其內款項計約新台幣（下同）二萬八千元（含硬幣），
    得手後，因張椿松趕至該處並喊稱：「不要動」，甲○○為脫免逮捕，遂持手上
    之水果刀刺向張椿松，以此方法當場對張椿松施以強暴，張椿松見狀立即於櫃檯
    內拿取鐵棍一支自衛揮向甲○○，並擊中甲○○左手上臂連接背部之部位，甲○
    ○所持之水果刀因此掉落，旋甲○○即蹲下以右手拾起業置於現場之球棒一枝，
    企圖抵擋張椿松之攻擊，張椿松隨即又以鐵棍朝甲○○擊打，此時甲○○即舉高
    其手上之球棒抵擋，致使張椿松之鐵棍約擊在甲○○手肘部位，甲○○手上之球
    棒及部分硬幣並均因此而掉落地上，甲○○至此又再蹲下，張椿松又即以鐵棍朝
    甲○○所戴之安全帽擊打，於此同時，甲○○又拾起球棒往門口方向跑去，張椿
    松又自後以鐵棍擊打甲○○背部一下，旋甲○○即攜其已竊得之金錢及現場拾起
    之球棒自櫃檯旁之門口逃逸（時間約為該日上午七時五十五分），並即將上述毛
    巾一條、球棒一支沿路丟棄，復將上開紅色半罩式安全帽、白色上衣、黑色長褲
    丟棄於附近之葫蘆墩圳內。嗣於同日上午八時三十分許，甲○○即至豐原市○○
    路豐原郵局水源支局匯款一萬零八百四十二元至其所有荷商荷蘭銀行股份有限公
    司臺北分公司卡號４４２３─５２２８─６９７９─７６０９號信用卡帳戶；匯
    款九千四百七十六元至其所有美商花旗銀行臺北分行卡號４５６３─１３００─
    ３９０６─７６０４號信用卡帳戶內；匯款四千九百零七元至其所有英商渣打銀
    行股份有限公司臺北分行卡號４５０９─５０１６─００２０─２９０２號信用
    卡帳戶內。嗣因警方會同追風汽車旅館職員江義平勘驗監視錄影帶，經江義平指
    認竊賊頗似離職員工甲○○，甲○○遂於同日上午十時許，在臺中縣豐原市○○
  里○○街二０四號住處為警查獲，經甲○○於警訊中坦承犯行而查獲上情。
二、案經台中縣警察局豐原分局報告臺灣臺中地方法院檢察署檢察官偵查起訴。
    理      由
一、訊據上訴人即被告甲○○矢口否認有右揭犯行，並辯稱：案發當日，伊在神岡鄉
    便利商店上大夜班，下班後於上午七點四十幾分許回到家中，伊妻子即叫伊帶小
    孩上學，故伊不可能為右揭竊盜行為。至伊手腕部及背部之傷痕，係伊於案發約
    三、四天前，在便利商店爬貨架時滑下來，背面撞到冰箱之握把所致，扣案錄影
    帶內行竊之人面目並不清晰，證人詹佳惠、張椿松亦無法確認行竊者即為伊云云
    。惟查：
  (一)右揭事實，業據被告於九十年二月一日警詢及移送檢察官初訊時坦承不諱，核與
    證人詹佳惠、張椿松於警訊、偵查、原審及本院審理時證述之案發情節大致相符
    ，若非被告親歷過程，豈能對於先至汽車旅館廚房拿取水果刀、黃色毛巾及與證
    人張椿松扭打過程等細節詳為供述（見偵查卷第十五頁背面、十六頁），足認被
    告於警訊中之自白應予事實相符而堪採信。又被告於警訊中供稱竊得之現金，係
    於當日上午八時三十分至水源郵局繳交前揭信用卡帳單共計二萬五千二百二十五
    元，此有郵局繳款單據影本三紙附於偵查卷內足憑（見偵查卷第六四至六六頁）
    ，而證人即案發後負責清點損失財物追風汽車旅館員工藍旭彬於原審證稱失竊之
    現金經其清點約為二萬八千元（見原審卷第一八二頁），而被告於警訊及偵查初
    訊中亦供稱上開金額之差距可能是逃逸時掉落部分贓款等語（見偵查卷第十六頁
    背面、核退卷第六頁），更足徵被告於警訊及偵查初訊之自白應與事實相符。
  (二)證人即參與查獲本案之警員蔡癸華於本院證稱：「當時我是備差，接獲報案，我
    們馬上到現場，發現是從後門進入，對環境很熟悉，經過觀看錄影帶，看到歹徒
    體型，汽車旅館江先生就說懷疑是離職員工，也就是被告，我們立即到被告家中
    ，當時大概十點多，我們到被告家中，門是開著的，被告母親在樓下，我跟陳巡
    佐一起過去，向被告母親說有案情要找被告，被告母親說被告在樓上，被告母親
    同意帶我們上去，當時被告在他們家二樓房間內，被告沒有穿內衣打赤膊，因為
    我們看錄影帶，發現乙○○有跟歹徒搏鬥，判斷歹徒應該有受傷，我們看到被告
    左肩膀、手部都有受傷，經過我們曉以大義，被告母親在旁也說有做就承認，被
    告就坦承，我們就帶被告回翁子派出所。帶回派出所後，我們先問他相關證物在
    何處，被告說他丟到葫蘆墩圳，我們就帶他到現場，因為水流很湍急，被告說把
    安全帽、衣服都丟在裡面，所以我們就沒有辦法找到贓物。----在派出所時，被
    告自己坦承，說他向地下錢莊借錢，為債所逼才鋌而走險，他就說他所得贓款前
    往郵局匯款，然後我們才到郵局去查，郵局本來說要正式公文，因為我與郵局局
    長說有重大刑案，並拿檢察官的指揮書，郵局才拿匯款單影本給我。」等語（見
    本院卷第五○、五一頁），而證人即追風汽車旅館之負責人廖聳聲於本院證稱：
    「被告下跪跟我說他知道錯了，請我給他一次機會」等語（見本院卷第六八頁）
    ，本院揆之證人蔡癸華證述之查獲情節及證人廖聳聲所證述被告認錯情節，更足
    認被告於警訊及偵查初訊之自白應屬真實無訛。
  (三)被告於為警查獲時，其身上之左手靠近腕部處及背部均有傷痕，有照片二幀附於
    偵查卷內可稽（見偵查卷第二三頁），且證人張椿松曾持鐵棍擊中行竊者背部一
    節，業經證人張椿松於本院證述明確，並經原審勘驗監視錄影帶，製有勘驗筆錄
    在卷足憑（見原審卷第一○八頁），而被告上開受傷照片經本院送請法務部法醫
    研究所鑑定結果認：被告背部傷痕之立可拍照片略顯模糊，只能見到隱約似有由
    右上斜往左下的長條形瘀痕，不能完全反映出確實印痕。從形狀而言，它頗像是
    鐵管、棍棒之類的武器所傷，但也無法完全排除是撞到冰箱把手的可能性。從方
    向而言，冰箱固定不動，人體應該是向左傾斜即向後靠到整個把手才有可能造成
    該傷，棍棒毆打則方向多變等語，此有該所九十二年一月十六日法醫理字地○九
    一○○○四三○八號函一紙在卷足稽（見本院卷第一三六頁），本院審之被告受
    傷照片，雖然上開照片係由立可拍相機所拍攝，照片將隨時間而越呈模糊，然仍
    可見其中背部之傷痕是呈現長條平行狀之傷痕，而被告雖辯稱背部傷痕係因在便
    利超商工作撞擊冰箱把手所致云云，經本院至上開便利商店現場勘驗結果，商店
    冰箱把手形狀係屬兩端較粗，中間呈弧線形狀，並非呈平行狀，並製有勘驗筆錄
    及冰箱照片在卷可稽（見本院卷第一○六至一○九頁、第一四六至一四九頁），
    故被告上開背部長條平行狀之傷痕顯非上開冰箱把手所致，被告上開辯詞應屬虛
    偽而不足採信。本院審之上情，認法務部法醫研究所未能考慮本院至現場勘驗之
    冰箱把手形狀，而未將被告背部傷痕為冰箱把手所致之可能性排除，然其鑑定意
  見亦認被告背部傷痕頗像鐵管、棍棒類之傷痕，故本院認被告背部上開傷痕，應
    係遭證人張椿松持鐵棍打傷所致，據此更足認被告警訊及偵查初訊之自白確屬真
    實。
  (四)被告於九十年六月八日偵查中先係具狀辯稱：「．．，另被告於臨時偵查庭之自
    白，係緣於先前警察告知，稱在檢察官面前若不承認，就不會交保。被告內心交
    迫，不得以方說是被告所為．．」云云，嗣於審理中卻又辯陳：「（為什麼在檢
    察官那裏承認？）因為當時在地檢署拘留室裏面的犯人跟我說如果不承認的話，
    可能沒有辦法交保出去。」云云，核其所供先後不一，已難憑信。況被告前於八
    十七年間即有二次竊盜罪犯行，均經法院依通常訴訟程序審理，有臺灣高等法院
    被告全國前案紀錄表一份在卷可憑，是被告前既已曾經歷多次之警詢、偵查及審
    理程序，則其果真未為本案犯行，又豈有於檢察官初訊時，向檢察官直承犯行，
    且所供述之犯案經過，復與扣案錄影帶之內容相符之理。又被告雖另辯稱：警察
    至伊家中逮捕伊時，恐嚇伊，要伊承認，說要修理伊，當時伊母親也在場云云。
    證人即被告母親張陳明月於原審審理中亦證稱：當天在伊家中警察說要給被告好
    看，要被告承認云云。然證人張陳明月為被告之母親，分屬人倫至親，其所為證
    詞誠有附和維護被告之虞。且衡諸常情，警察如欲恐嚇被告承認犯行，其僅須於
    警局私下為之即可，豈有在被告家中當著被告母親之面公然為之？是被告及張陳
    明月此部分陳詞，亦難採信。再者，被告於警局向警察承認犯行時，警察並無何
    恐嚇刑求情事，已經證人廖聳聲於原審審理中結證在卷，且證人廖聳聲於本院證
    稱伊是被告筆錄下半部快要做完的時候才到警局，當時被告係在開放辦公室接受
    訊問，在場還有證人詹佳惠、張椿松及被告母親、太太在場等語（見本院卷第六
    七、六八頁），則被告在公開辦公室且有證人、家屬在場接受訊問，警方豈可能
    恐嚇被告自白，況被告苟真係受警察恐嚇始承認本案犯行，則其儘可於檢察官初
    訊時，向檢察官供明此情，請求檢察官調查，其既未為此，復在檢察官初訊時做
    出與錄影帶內容相符之犯案供詞，直至隔約四個半月後檢察官於九十年五月二十
    三日再次訊問時始辯稱：「（為何警訊中承認？）因為我怕被警察打才承認。」
    ，並於九十年六月八日始委任律師具狀陳稱：警察逮捕伊時，威嚇被告稱再不承
    認，帶回警局要你好看，當時張陳明月也有在場云云，其辯詞已難採信。
  (五)被告於九十一年五月二十三日偵查中雖辯稱：案發當天伊於上午七點十五分離開
    就直接回家，回到家已七點四十三分，七點五十分伊帶小孩張鈺翎至豐春國小上
    學，八點五分回到家云云，嗣於九十一年五月十三日原審審理中則辯稱：九十年
    二月一日早上伊有在便利商店對面，陳慧娟經營之早餐店內吃早餐，約七點二十
    三分上下離開，平常伊只有在七點半以後會買早餐帶走不在店內吃云云。核被告
    就其離開便利商店之時間，及其離開便利商店後究係直接回家或是有先去吃早餐
    等節，所供先後不一，已值存疑。又證人即被告之女兒張鈺翎於九十年六月一日
    偵查中雖亦證稱：平常上學均係母親送伊去學校，有時候由伊父親送，九十年二
    月一日為返校日伊有上學，伊在豐春國小就讀三年級，當天是父親送伊上學，是
    七點五十分，到學校要五分鐘云云；證人即被告之妻子張麗嬌於九十年十月四日
    審理中亦證稱：被告約七點五十分送小孩出去云云。然證人張麗嬌及張鈺翎分別
    為被告妻子及女兒，情屬至親，所證本有附和、迴護被告之虞，參以人類之記憶
    有限，常隨時間之經過而模糊，而被告於九十年五月二十三日偵查中時，竟能明
    確供陳案發當日其係於「七點十五分」離開直接回家，「七點四十三分」回到家
    ，「七點五十分」帶小孩去上學云云、於九十一年五月十三日時，又能供稱：伊
    係於「七點二十三分上下」離開云云；另證人張鈺翎於九十年六月一日偵查中竟
    亦能供稱：九十年二月一日伊父親是於「七點五十分」送伊上學云云；證人張麗
    嬌於九十年十月四日原審審理中，亦能證陳：被告約「七點五十分」送女兒去上
    學云云。是被告、證人張鈺翎及張麗嬌三人此部分陳詞，均尚難採信。另證人即
    在被告所工作之便利商店對面賣早點之陳慧娟，於九十一年五月十三日原審審理
    中雖亦證稱：九十年二月一日伊上午五點半去賣早餐時，有看到被告，因為被告
    上大夜班，被告係於七點二十分下班，七點二十五分至伊所經營之早餐店吃早餐
    ，被告當天是買完早餐就走了，走的時候約七點半云云。惟，證人陳慧娟早餐店
    客人往來甚多，其於生意忙碌之餘，是否可能於客人離去時一一確認時間並予以
    記憶，已非無疑，且證人陳慧娟於時隔一年三個多月能仍記得並確定被告購買早
    餐後離去之時間，顯然有違常理，另其所證與被告於九十年五月二十三日偵查中
    所供：伊七點十五分下班後即直接回家云云亦有不符，故證人陳慧娟上開證詞亦
    難採為有利於被告之認定。況被告於案發當日苟真有不在場證明，則其又何以不
    於檢察官初訊時向檢察官供明，而於案發當日向警察及檢察官坦承犯行，並於三
    個多月後，始企圖編造其離開便利商店、回至住處、送女兒上學之時間點脫卸刑
    責，實無可採。
  (六)又被告所工作之便利商點距離被告家中，車程約二十分鐘至三十分鍾之間，如不
    塞車二十分鐘確實可以抵達，已經被告於原審審理中供陳屬實，核與證人蔡癸華
    於偵查中證稱：「被告從上班地方到家裏約二十分鐘」等語情節相符；又被告之
    住處與豐春國小之距離僅約五分鐘，已經證人張鈺翎於偵查中證明在卷，另被告
    之住處就在追風汽車旅館後面，其間距離步行僅約五分鐘路程，亦經證人蔡癸華
    於審理中結陳在卷。而豐春國小與追風汽車旅館之位置相距甚近，追風汽車旅館
    之位置且在豐春國小前往被告住處途中，亦有被告於偵查提出之相關位置圖（見
    偵查卷第五一頁）在卷可稽，依此，益證被告顯係於送女兒至豐春國小後，在返
    家途中，即至追風汽車旅館行竊無疑。
  (七)另本院將上開監視錄影帶送請法務部調查局鑑定，雖經該局函覆無法辨識是否為
    被告本人此有該局九十二年一月二日調科柒字第○九一○○八六九○七○號函一
    紙附卷可參（見本院卷第一三二頁），然本院依據被告警訊及偵查初訊之自白，
    並審酌證人張椿松、詹佳惠、蔡癸華、廖聳聲等人之證詞，並參酌被告背部之傷
    痕已足認被告確有上開犯行，故上開鑑定結果，並不影響本院上開審認，附此敘
    明。
  (八)又被告於行竊遭證人張椿松發覺時，證人張椿松喝令被告不准動，被告即持手中
    之水果刀刺向證人張椿松，證人張椿松始持櫃檯內之鐵棍自衛，打掉被告手中之
    水果刀，扭打之際，被告復持櫃檯內之球棒與證人張椿松扭打等情，業經證人張
    椿松於本院證述明確（見本院卷第四五、四六頁），足證被告為脫免證人張椿松
    逮捕，而以上開方法當場對證人張椿松施強暴甚明。此外並有監視錄影帶一捲、
    毛巾一條、水果刀一支、球棒一支扣案可資佐證，從而事證明確，被告上開準強
    盜之犯行應認定。
二、按刑法第三百二十一條第一項第三款之攜帶兇器竊盜罪，係以行為人攜帶兇器竊
    盜為其加重條件，此所謂兇器，其種類並無限制，凡客觀上足對人之生命、身體
    、安全構成威脅，具有危險性之兇器均屬之，且祇須行竊時攜帶此種具有危險性
    之兇器為已足，並不以攜帶之初有行兇之意圖為必要（最高法院七十九年台上字
    第五二五三號判例要旨參照）。查被告甲○○於行竊時所持之水果刀一把在客觀
    上均足以對人之生命、身體、安全構成威脅，係屬上開條款所稱兇器無疑。本案
    被告既持上開水果刀行竊得逞，並在證人張椿松發現時，為脫免逮捕，以水果刀
    刺向證人張椿松，復持球棒與證人張椿松扭打，而當場對證人張椿松施以強暴，
    核其所為，係犯刑法第三百二十九條、第三百三十條第一項之準加重強盜罪。查
    被告行為後，上開刑法第三百三十條第一項準加重強盜罪之法定刑業經立法院於
    九十一年一月八日三讀通過修正，且經總統於九十一年一月三十一日公布施行，
    於同年二月一日生效。依照修正後上開條文之規定，其法定刑為「七年以上有期
    徒刑」。此與修正前其法定刑為「五年以上十二年以下有期徒刑」相互比較，以
    修正前刑法第三百三十條第一項準加重強盜罪之法定刑對被告有利，依據刑法第
    二條第一項但書之規定，自應適用修正前刑法第三百三十條第一項之規定對被告
    處罰。又本件案發當時九十年二月一日台中地區之日出時間為上午六時三十九分
    ，有中華民國九十年台中地區日出日沒時刻表一件附於原審卷可按，被告為本案
    犯行之時間則約為上午七時五十分許，並非夜間甚明，檢察官於起訴書所犯法條
    欄內贅引刑法第三百二十一條第一款，尚有未合，附此敘明。又檢察官認被告僅
    犯刑法第三百二十一條第一項之加重竊盜罪，漏未論及被告準強盜之犯行，尚有
    未洽，起訴法條應予變更。未查，被告前於八十七年間先後二次均因竊盜罪，經
    台灣台中地方法院分別判處有期徒刑八月及一年確定，並接續執行該二有期徒刑
    ，嗣於八十九年四月六日假釋，並於八十九年十月十九日假釋期滿執行完畢，有
    台灣台中地方法院檢察署刑案資料查註紀錄表及台灣高等法院被告全國前案紀錄
    表各一份附卷可憑，其於有期徒刑執行完畢後五年內，再犯本件有期徒刑以上之
    罪，為累犯，應依刑法第四十七條之規定加重其刑。原審判決固有相當見地，惟
    原審漏未審及被告上開準強盜之犯行，尚有未洽，被告上訴仍執前詞否認犯行，
    雖無理由，然原審判決既有上開可議之處，自應由本院撤銷改判。爰審酌被告已
    有二次竊盜罪前科，素行不佳，且其所犯上開二次竊盜犯行，均係犯刑法第三百
    二十一條之加重竊盜罪，其中一次並亦有攜帶兇器竊盜情形，有台灣台中地方法
    院八十七年度易字第六八四號及四九二九號二份確定判決附於原審可考、被告甫
    於八十九年四月六日假釋出獄，旋於九十年二月一日即又再為本案犯行、其犯罪
    之動機、目的、手段、所竊得之財物約為二萬八千元及其犯罪後猶飾詞狡卸刑責
    ，未見悔意，態度不佳等一切情狀，量處如主文所示刑。又被告如事實欄所示行
    竊時所戴之安全帽已經被告丟入葫盧圳滅失，業據被告於警詢中供明在卷，復查
    無其他積極證據足認尚屬存在，爰不予宣告沒收。另扣案之毛巾一條、水果刀一
    支、球棒一枝及監視錄影帶一捲均非被告所有，已如前述，復非屬違禁物，本院
    自毋庸宣告沒收，併此敘明。
三、據上論斷，應依刑事訴訟法第三百六十九條第一項前段、第三百六十四條、第二
    百九十九條第一項前段、第三百條、刑法第二條第一項但書、第三百二十九條、
    修正前刑法第三百三十條第一項、刑法第四十七條，判決如主文。
本案經檢察官丙○○到庭執行職務。
中      華      民      國      九十二     年     二      月   二十六   日
                                臺灣高等法院臺中分院刑事第八庭
                                      審判長法  官  羅  得  村
                                            法  官  黃  文  進
                                            法  官  陳  毓  秀
右正本證明與原本無異。
如不服本判決應於收受送達後十日內向本院提出上訴書狀，其未敘述上訴之理由者並
得於提起上訴後十日內向本院補提理由書（均須按他造當事人之人數附繕本）。
                                            書記官  吳  宗  玲
中      華      民      國      九十二     年     二      月   二十六   日
附錄本案論罪科主要法條：
刑法第三百二十九條 (準強盜罪)
竊盜或搶奪，因防護贓物、脫免逮捕或湮滅罪證，而當場施以強暴脅迫者，以強盜論
。
修正前刑法第三百三十條第一項：
犯強盜罪而有刑法第三百二十一條第一項各款情形之一者，處五年以上、十二年以下
有期徒刑。
刑法第三百二十一條第一項第三款：
犯竊盜罪而有左列情形之一者，處六月以上，五年以下有期徒刑：
三、攜帶兇器而犯之者。
                                                                        Ｒ


司法院資訊處製作；財團法人民間司法改革基金會備份。
